【裁判字號】    98,抗,95
【裁判日期】    980831
【裁判案由】    拍賣抵押物
【裁判全文】
臺灣板橋地方法院民事裁定                98年度抗字第95號
抗  告  人  甲○○○
            乙○○
相  對  人  合作金庫商業銀行股份有限公司
法定代理人  丙○○
上列當事人間聲請拍賣抵押物事件，抗告人對於中華民國98年3
月26日本院簡易庭98年度司拍字第162 號所為裁定提起抗告，本
院合議庭裁定如下：
    主  文
抗告駁回。
抗告程序費用新臺幣壹仟元由抗告人連帶負擔。
    理  由
一、抗告意旨略以：抗告人甲○○○否認積欠相對人任何債務，
    蓋其為債務人王秀峰之保證債務範圍為新臺幣（下同）400
    萬元業已清償完畢，且自形式上觀之，相對人迄今未能提出
    抗告人甲○○○積欠相對人債務之證據，法院自無由准許拍
    賣抵押物。縱認自形式上審查可證相對人對抗告人確有債權
    存在，然如原裁定附表一所示之坐落臺北縣永和市○○段第
    3 、4 地號之同段473 建號、474 建號建物，迄今均已滅失
    而不存在，後由抗告人乙○○於原址另行建造目前未經保存
    登記之5 層樓建物，自系爭建物外觀觀之，實非原抵押權設
    定契約書上所示之2 層樓房，是目前之5 層樓建物，應不屬
    原抵押權設定範圍內，爰請求將原裁定關於建物部分廢棄，
    駁回相對人之聲請云云。
二、按抵押權人，於債權已屆清償期而未清償者，得聲請法院拍
    賣抵押物，就其賣得價金而受清償；又不動產所有人設定抵
    押權後，得將不動產讓與他人。但其抵押權不因此而受影響
    ，民法第873 條第1 項、第867 條分別定有明文；此等規定
    於最高限額抵押權亦有準用，此觀同法第881 條之17即明。
    次按抵押權人依民法第873 條第1 項規定聲請拍賣抵押物係
    屬非訟事件，法院所為准駁之裁定，無確定實體法上法律關
    係存否之性質，於債權及抵押權之存否無既判力，故袛須其
    抵押權已經依法登記，且債權已屆清償期而未受清償，法院
    即應為准許拍賣抵押物之裁定，至對於此項法律關係有爭執
    之人，應另提起訴訟，以資解決，不得僅依抗告程式聲明其
    爭執，並據為廢棄拍賣裁定之理由（最高法院民國51年10月
    8 日民刑庭總會會議決議(三)參照）。
三、本件相對人主張抗告人前於87年3 月3 日以原審裁定附表所
    示不動產向相對人所合併之中國農民銀行股份有限公司所負
    債務之擔保，設定最高限額新臺幣（下同）480 萬元之抵押
    權，並依法登記在案，茲抗告人對相對人負債4,583,194 元
    ，已屆清償期而未為清償等情，業據相對人於原審提出他項
    權利證明書、抵押權設定契約書暨其他約定事項、不動產登
    記簿謄本、本票、公司變更登記表、連帶保證書及放款帳務
    資料查詢單等件影本為證，是原審據以准許相對人拍賣抵押
    物之聲請，即無不當。又抵押物拍賣之聲請屬非訟事件，聲
    請法院僅得依據相對人提出之權利證明文件為形式上審查而
    為准駁與否之裁定，經准許之抵押物拍賣有強制執行法第4
    條之執行力，但無實體法上之確定力及既判力，綜觀抗告人
    就抗告意旨所述爭執，抗告人倘對於其有無積欠債務、是否
    業已清償等情有所爭執，自應由其就此實體上之事項另行提
    起訴訟，以資解決，尚非本件非訟程序可得加以審究。再者
    ，原裁定法院係依地政機關98年1 月14日核發之土地、建物
    登記簿謄本所載系爭抵押權之內容及不動產標示而為裁定，
    抗告人所稱原建物均已滅失等情，既未經登記，則原裁定法
    院對於建物部分之抵押權有無消滅或其抵押權標的物範圍有
    無變更，自無從為形式上之審查。職此，原裁定法院因而准
    予拍賣抵押物之裁定，於法並無不合。抗告意旨仍執前詞指
    摘原裁定不當，聲明請求廢棄原裁定，為無理由，應予駁回
    。
四、據上論結，本件抗告為無理由，依非訟事件法第21條第2 項
    、第24條第1 項、第46條，民事訴訟法第495 條之1 第1 項
    、第449 條第1 項、第78條，裁定如主文。
中    華    民    國    98    年    8     月    31    日
            民事第二庭  審判長  法  官  蕭胤瑮
                                法  官  吳振富
                                法  官  張筱琪
以上正本係照原本作成。
如不服本裁定，僅得於收受本裁定正本送達後10日內，以適用法
規顯有錯誤為理由，向本院提出再抗告狀（須附繕本1 份及繳納
再抗告裁判費新臺幣1,000 元），經本院許可後始可再抗告。
中    華    民    國    98    年    8     月    31    日
                                書記官  連思斐


司法院資訊處製作；財團法人民間司法改革基金會備份。
